臺灣臺中地方法院刑事判決　99年度易字第2155號
公　訴　人　臺灣臺中地方法院檢察署檢察官
被　　　告　黃甘棠
選任辯護人　黃仕勳律師
上列被告因詐欺案件，經檢察官提起公訴（98年度偵字第17355號）
，本院判決如下：
    主    文
黃甘棠意圖為自己不法之所有，以詐術使人將本人之物交付，處
有期徒刑拾月，減為有期徒刑五月，如易科罰金，以新臺幣壹仟
元折算壹日。緩刑參年，緩刑期間應向陳曉芬給付新臺幣陸拾玖
萬元，給付方式：黃甘堂於民國一００年一月二十七日前應給付
新臺幣參拾萬元予陳曉芬；另新臺幣參拾玖萬元自一００年二月
二十五日起至一０二年一月二十五日止，每月一期，每期新臺幣
壹萬陸仟元，於每月二十五日前各給付新臺幣壹萬陸仟元予陳曉
芬，剩餘新臺幣陸仟元於一０二年二月二十五日前給付予陳曉芬
，如有一期未履行視為全部到期。
    犯罪事實
一、黃甘棠對外自稱「老師」並講授紫微斗術，自民國95年起，
    利用陳曉芬相信命理而向其學習紫微斗術之機會，竟意圖為
    自己不法之所有，先對陳曉芬佯稱渠財庫有破，必須以買賣
    不動產之方式破解，不然就主凶云云，以此鼓吹陳曉芬購買
    不動產，復訛稱其對房子最內行，投資房子的事，把存摺及
    提款卡交給其處理，不用擔心其將錢吃掉，其沒有動的話（
    指沒有買賣房子），還是在存摺裡生利息，因為還是在渠名
    下，不會領出來云云；更吹噓：其已經買賣房子300多間了
    ，沒有1間賠錢的，光臺北就200多間，每1間都賺云云；又
    於95年10月18日後數日之某日，向陳曉芬允諾其不會動用存
    摺的錢，要陳曉芬將銀行存摺及提款卡交付給黃甘堂，並將
    提款卡設成黃甘棠所告知之密碼，並提領現金新臺幣（下同
    ）10萬元予黃甘棠，使陳曉芬誤信為真而陷於錯誤，陳曉芬
    遂於95年11月至12月1日間之某日，將其所有存放40萬1千元
    存款之土地銀行南臺中分行帳號000000000000號帳戶（下稱
    土銀帳戶）之存摺及金融卡、現金10萬元，一併交付給黃甘
    棠保管，以便黃甘棠為其投資不動產之用。詎黃甘堂自95年
    12月2日至95年12月10日之期間，未告知陳曉芬，逕自從上
    開土銀帳戶陸續提領共38萬5千元，於95年12月1日，再提領
    1萬元（上開帳戶存摺餘額僅剩5930元），前開款項均未依
    約定使用在不動產買賣上。惟陳曉芬因黃甘堂隱瞞上情，持
    續誤信黃甘堂說詞，於95年12月28日，再依黃甘棠指示匯款
    20萬元至上開土銀帳戶內，黃甘棠復自96年1月2日至96年1
    月21日之某日，未告知陳曉芬，陸續從上開帳戶提領出18萬
    8千元，接續於96年2月27日、96年3月28日，從上開土銀帳
    戶分別提領出1萬元、5千元（此時土銀帳戶餘額僅剩2852元
    ），黃甘堂取得前揭款項後，皆未依約定使用在不動產買賣
    上，致使陳曉芬前後受有共69萬8148元之損害（計算式：40
    萬1千元+10萬元+20萬元-餘額2852元，事後返還1萬元，尚
    損失68萬8148元）。
二、案經陳曉芬訴請臺灣臺中地方法院檢察署檢察官偵查起訴。
    理    由
一、證據能力：按被告以外之人於審判外之言詞或書面陳述，除
    法律有規定者外，不得作為證據。被告以外之人於審判外之
    陳述，雖不符前4條之規定，而經當事人於審判程序同意作
    為證據，法院審酌該言詞陳述或書面陳述作成時之情況，認
    為適當者，亦得為證據。當事人、代理人或辯護人於法院調
    查證據時，知有第159條第1項不得為證據之情形，而未於言
    詞辯論終結前聲明異議者，視為有前項之同意。刑事訴訟法
    第159條第1項、第159條之5分別定有明文。經查，告訴人陳
    曉芬於偵訊中之言詞或書面（告訴狀）指述，未經具結，屬
    被告以外之人於審判外之言詞陳述，為傳聞證據，然被告於
    本院審理程序既同意將之引為證據，且經本院於審理時當庭
    直接提示而為合法之調查，被告未於言詞辯論終結前聲明異
    議，本院復審酌該言詞陳述係由證人出於自由意識而陳述，
    並無非法取證之情況，依刑事訴訟法第159條之5之規定，認
    上開證人於警詢時之證述，應得採為認定本件犯罪事實所憑
    之證據。
二、前揭事實，業經被告於本院審理中坦承不諱，核與證人黃鴻
    文（偵卷第59-61頁）、陳玟璇（偵卷第92-95頁）分別於偵
    訊中證述及證人即告訴人陳曉芬（偵卷第1-3、20-21、106-
    107頁及本院100年1月14日審判筆錄第3-12頁）於偵訊及本
    院審理中證述情節相符，並有告訴人提出之錄音光碟及錄音
    譯文、本院勘驗筆錄存卷可參（偵卷第5-10頁，本院99年11
    月18日之勘驗筆錄第3-6頁），是被告上開自白核與事實相
    符，應可採信。此外復有土地銀行存摺交易明細表（偵卷第
    12-14頁）、本票（偵卷第15頁、123頁）、建物、土地所有
    權狀暨登記第二類謄本、土地建物異動清冊（偵卷第24-3 1
    頁、40-41頁、44-47頁）、台中市中山地政事務所民眾閱覽
    異動索引（偵卷第32-33頁）、不動產買賣契約書暨房屋交
    易安全契約書（偵卷第34-38頁、64-69頁）、收受款紀錄表
    （偵卷第39頁）、遠東國際商業銀行存摺封面暨交易明細表
    影本（偵卷第75-77頁）、遠東國際商業銀行98年11月24日
    遠銀詢字第0001462號函暨清償明細、客戶財產明細、不動
    產擔保明細等影本、99年10月6日遠銀消字第536號函暨所附
    往來明細分戶帳、攤還收息紀錄查詢單（偵卷第97-101頁、
    本院卷第164-167頁）、臺灣臺中地方法院檢察署檢察官於
    99年2月12日勘驗筆錄（偵卷第102-103頁）、手機簡訊內容
    翻拍照片（偵卷第127頁、本院卷第30-31頁）。本件事證明
    確，被告前揭犯行，洵堪認定，依法應論罪科刑。
三、核被告前揭所為，係犯刑法刑法第339條第1項之詐欺取財罪
    嫌。被告持續領取告訴人上開帳戶內之款項，主觀上本於對
    同一被害人持續詐欺取財之單一犯意，且犯罪手法相同，時
    間接密，反覆為詐欺之數舉動，評價上，應論以接續犯，始
    為妥適。爰審酌被告犯罪之動機、目的、手段（含領取次數
    ），及其未經被害人陳曉芬之同意或授權，擅自領取陳曉芬
    上開帳戶內之款項，亦未依約使用在特定用途上，顯見其對
    他人財產之不法所有之貪念，及對他人財產權益之不尊重，
    惟兼衡其品行素行，暨其於犯罪後迄於本院審理時始坦承做
    錯，並願與告訴人和解而分期返還欠款，是認其犯後尚有悔
    意等一切情狀，量處如主文所示之刑，以資懲戒；又被告犯
    罪之時間，在96年4月24日以前，復無其他不合中華民國96
    年罪犯減刑條例所定不得減刑之情形，應依同條例第2條第1
    項第3款之規定，減其宣告刑2分之1，並諭知易科罰金之折
    算標準。末查，被告前未曾因故意犯罪而受有期徒刑以上刑
    之宣告，有前揭臺灣高等法院被告前案紀錄表附卷可憑，被
    告於本院審理中始坦承犯行，並已與被害人陳曉芬達成民事
    和解，並當場先給付現金21萬元予陳曉芬，有本院100年度
    司中調字第87號調解程序筆錄一份存卷可參，已有悔意，其
    經此教訓，當知警惕而無再犯之虞，本院綜核各情，所宣告
    之刑，認以暫不執行為適當，併予宣告緩刑，以啟自新。另
    為使被告於緩刑期間內能知法守法，並於下列期間內恪遵其
    於本院審理中承諾給付被害人陳曉芬之損害賠償69萬元，此
    有上開調解程序筆錄在卷可查，爰併宣告被告應給付陳曉芬
    69萬元，其給付方式如下：被告應於100年1月27日前給付陳
    曉芬30萬元（被告已於100年1月14日、同年月20日分別給付
    21萬元、9萬元予陳曉芬，有上開調解程序筆錄、臺灣中小
    企業銀行匯款申請單各一紙在卷可按），另39萬元自100 年
    2月25日起至102年1月25日止，每月一期，每期1萬6千元，
    於每月25日前各給付1萬6千元予陳曉芬，於102年2月25 日
    前給付6千元（最後一期）予陳曉芬，如有一期未履行視為
    全部到期。
據上論斷，應依刑事訴訟法第299條第1項前段，刑法第339條第1
項、第41條第1項前段、第74條第1項第1款、第2項第3款、第4項
，中華民國96年罪犯減刑條例第2條第1項第3款、第7條、第9條
，刑法施行法第1條之1，判決如主文。
案經檢察官李善植到庭執行職務。
中    華    民    國    100    年    1    月    28    日
                  刑事第七庭   審判長法官  洪俊誠
                                     法官  巫淑芳
                                     法官  張德寬
以上正本證明與原本無異。
如不服本判決應於收受判決後10日內向本院提出上訴書狀，並應
敘述具體理由；其未敘述上訴理由者，應於上訴期間屆滿後20日
內向本院補提理由書（均須按他造當事人之人數附繕本）「切勿
逕送上級法院」。
                                    書記官  王麗雯
中    華    民    國    100    年    1    月    28    日
附錄本案論罪科刑法條全文
中華民國刑法第339條
（普通詐欺罪）
意圖為自己或第三人不法之所有，以詐術使人將本人或第三人之
物交付者，處 5 年以下有期徒刑、拘役或科或併科 1 千元以下
罰金。
以前項方法得財產上不法之利益或使第三人得之者，亦同。
前二項之未遂犯罰之。